【裁判字號】    96,重上更(一),171
【裁判日期】    970506
【裁判案由】    給付補償金
【裁判全文】
臺灣高等法院民事判決             96年度重上更(一)字第171號
    上  訴  人  臺北市體育處（原名稱臺北市立體育場）
    法定代理人  乙○○
    訴訟代理人  李元德律師
                劉志鵬律師
                劉素吟律師
    被上訴人    丙○○
                戊○○
                己○○
                壬○○
                庚○○
                丁○○
                癸○○
                寅○○
                子○○
                丑○○
                辛○○
                甲○○
    共      同
    訴訟代理人  陳昌羲律師
上列當事人間給付補償金事件，上訴人對於中華民國95年8月11
日臺灣臺北地方法院94年度重訴更二字第5號第一審判決提起上
訴，經最高法院發回更審，被上訴人並為訴之變更，經本院於97
年4月22日言詞辯論終結，茲判決如下：
    主      文
上訴人應給付被上訴人丙○○、丁○○、甲○○、戊○○、己○
○、壬○○、辛○○新臺幣肆仟柒佰陸拾伍萬捌仟伍佰肆拾壹元
，及自民國八十五年十一月三十日起至清償日止，按週年利率百
分之五計算之利息。
上訴人應給付被上訴人庚○○、癸○○、寅○○、子○○、丑○
○新臺幣肆仟柒佰陸拾伍萬捌仟伍佰肆拾壹元，及自民國八十五
年十一月三十日起至清償日止，按週年利率百分之五計算之利息
。
被上訴人其餘變更之訴駁回。
第二審變更之訴訴訟費用由上訴人負擔。
本判決第一項部分於被上訴人丙○○、丁○○、甲○○、戊○○
、己○○、壬○○、辛○○以新臺幣壹仟伍佰捌拾捌萬陸仟元供
擔保後得假執行；但上訴人如以新臺幣肆仟柒佰陸拾伍萬玖仟元
為被上訴人丙○○、丁○○、甲○○、戊○○、己○○、壬○○
、辛○○預供擔保後，得免為假執行。
本判決第二項部分於被上訴人庚○○、癸○○、寅○○、子○○
、丑○○以新臺幣壹仟伍佰捌拾捌萬陸仟元供擔保後得假執行；
但上訴人如以新臺幣肆仟柒佰陸拾伍萬玖仟元為被上訴人庚○○
、癸○○、寅○○、子○○、丑○○預供擔保後，得免為假執行
。
其餘假執行之聲請駁回。
    事  實
甲、上訴人方面：
壹、聲明：
一、被上訴人變更之訴駁回。
二、如受不利之判決，願供擔保請准免為宣告假執行
貳、陳述：除與原判決及發回前本院判決記載相同者，茲予引用
    外，補稱略以：
一、臺北市政府辦理土地徵收補償，僅係臺北市政府為舉辦公共
    工程之必要，對於遭拆遷之合法建物、違章建築之所有人、
    農作物之耕作人，所遭受之特別犧牲進行補償，就農作物補
    償而言，與耕作人於土地上有無租賃權無關，故補償清冊與
    租賃權存在，並無關連。且農田水利會會費之繳交，僅代表
    繳費人在農田水利事業區域內受有灌溉等利益而須支付對價
    ，與納稅人是否基於租賃關係使用該土地無涉。
二、被上訴人主張其等被繼承人賴番薯、賴榮月係共同承租，何
    以臺北縣政府係分別發給收據、繳租通知？又倘被上訴人主
    張二位被繼承人分別承租，依其主張承租之比例0.53：0.47
    ，與42年繳租通知所載繳租谷數比例0.507：0.493，顯然不
    符，且上開證物不足證明所繳租金係與重測前臺北市土林區
    三角埔三角埔小段608號土地有關。該土地分割前之面積為
    0.6755甲，而上開證物顯示賴榮月耕作面積為1.29565甲，
    而賴番薯繳納租谷數多於賴榮月，足見賴番薯耕作面積大於
    賴榮月，倘彼等確有承租土地，何以與其耕作面積不符。
三、上開土地於民國81年9月17日即撥予上訴人使用，縱使被上
    訴人請求給付土地補償金為有理由，被上訴人於90年11 月
    30日始起訴請求，其遲延利息逾五年部分，依法已罹於時效
    。又被上訴人雖主張80年5月22日曾為催告，惟該表示係在
    債權發生時點之前所為，不生請求效力。其復主張86年9 月
    曾向臺北市士林區耕地租佃委員會聲請調解，惟其調解被駁
    回，應視為時效不中斷。
四、爭點效之理論必以經當事人實質辯論、非顯然違背法令及未
    提出新訴訟資料足以推翻原判斷，始有其適用，上訴人於臺
    灣臺北地方法院87年度訴字第3643號確定判決（下稱第3643
    號確定判決）之訴訟程序，僅陳明依法行政之意，並無任何
    實質答辯。又當事人於訴訟程序中所提出、書狀中所引用、
    法院為判決所斟酌之所有基礎資料、事實、證據及其他資料
    均屬訴訟資料，當事人針對特定爭點所提出之司法院解釋、
    法院見解亦同。上訴人於本案已提出臺北縣政府80年8月8日
    北府財四字第176925號、88年12月24日北府財四字第478409
    號函等新訴訟資料，足以推翻上開確定判決之判斷，是本件
    與爭點效理論要件不符。
、證據：除援用歷審所提證據外，補提最高法院92年度臺上字
    第2386號、96年度臺上字第761號民事判決、最高法院79年
    度第1次民事庭會議、臺灣高等法院86年度上字第1204號民
    事判決、臺灣臺北地方法院87年度訴字第3643號言詞辯論筆
    錄、答辯狀為證。
乙、被上訴人方面：
壹、聲明：
一、上訴人應給付被上訴人丁○○、丙○○、己○○、壬○○、
    辛○○（下稱丁○○等人）、甲○○、戊○○新臺幣（下同
    ）47,658,541元，及自81年9月18日起至清償日止，按週年
    利率5％計算之利息。
二、上訴人應給付被上訴人庚○○、癸○○、寅○○、子○○、
    丑○○（下稱庚○○等人）47,658,541元，及自81年9月18
    日起至清償日止，按週年利率5％計算之利息。
三、被上訴人願供擔保，請准宣告假執行。
貳、陳述：除與原判決及發回前本院判決記載相同者，茲予引用
    外，補稱略以：
一、依臺北縣政府公有土地出租許可書及其附件均載明「北民地
    字第二八五九號」文號，又有臺北縣縣長陸桂祥官銜、蓋用
    「臺北縣政府」關防，而其內容意旨係對於公有土地出租之
    許可，另公有土地出租租金繳納通知書、繳款書收據等文書
    均有縣長官銜，蓋用機關關防、臺北縣政府財政科、臺灣銀
    行代理臺北縣市收訖章，均屬於公文書，除依法具有形式證
    據力外，亦具有實質之證據力，足以證實當時訴外人臺北縣
    政府確將連同本案訟爭土地在內之31筆公有耕地出租予三角
    埔協同組合，供原種米栽種之用，惟歷年來均由該組合成員
    各自耕作，而臺北縣政府對於繳租之通知以及租金之收取亦
    均對各成員個別為之，不得謂該耕地租賃關係僅存在三角埔
    協同組合與臺北縣政府間，而與三角埔協同組合成員無關。
二、賴番薯、賴榮月二人多次分別向臺北縣政府要求續訂租約及
    繳納租金，經臺北縣政府回函先謂「…查臺端承租本府留用
    公地，應俟換訂租約後再行通知繳納佃租」、「臺端使用本
    案三角埔608、695號兩筆土地，前經本府派員調查該項土地
    內部份供道路使用，其面積若干應先向所在地地政事務所申
    請測量檢具實測圖況一份呈核。」（即608號土地於40年12
    月26日經分割增加608-1號，地目為「道」）。故賴番薯、
    賴榮月二人即向當時之陽明山管理局繳費，並於48年5月13
    日上午會同測量複丈士林鎮三角埔大字三角埔字608號土地
    。49年間臺北縣政府尚以函文通知賴番薯、賴榮月二人針對
    608-1地號 (為道路用地)前往縣府應詢，迨至50年臺北縣政
    府為其等「申請換訂租約及先行繳租案」表示「查本案土地
    是否仍由本府管理抑移交陽明山管理局接管，現正由本府與
    有關單位磋商中，臺端等申請換訂租約一節，應候前項原則
    確定後再行核復」，51年間則對於其等「承租三角埔小段
    608、695號等公地原訂土地租賃期滿申請續訂租約一案」表
    示「查本案土地業經本府以50、2、22北府文財三字地550
    號函移交陽明山管理局接管在案希逕向該局洽辦…」，其後
    針對函請移交三角埔小段縣有土地一事謂「一、據貴轄住民
    賴番薯等本 (58)年6月11日申請書略以：『民等於35年向鈞
    府承租三角埔三角埔小段608、608-1、608-2等地號土地耕
    作…上項土地仍由民等繼續耕作乞准予續訂租約」表示「查
    前項土地前經本府以50、2、22北府文財三字地550號函移交
    貴局管理在案，今以貴局業經劃歸臺北市管轄上項公地自應
    歸還本府接管。』及就賴番薯等二人所申請續租公有土地案
    行文陽明山管理局表示「一、賴番薯等二人62年元月5日申
    請書副本諒達。二、本案請貴局依照本府58.11.21北府第四
    字第67558號函所列事項迅予列冊移交本府接管以便處理。
    」，足已證明土地確於民國35年間即由賴番薯、賴榮月二人
    承租耕作，僅因後續陽明山管理局、臺北縣政府二單位推諉
    致延宕致未完成書面租約之續訂，仍無礙於賴番薯二人與臺
    北縣政府間就系爭土地存有公有耕地租賃關係之存在。
三、上訴人於第二審始就利息提出時效抗辯，實則被上訴人於80
    年5月22日催告上訴人依平均地權條例第11條之規定予以補
    償之催告，解釋上當然包括一切依法得請求之補償，亦即包
    括補償費之本金、利息在內。縱認上開催告有所爭議，惟被
    上訴人於86年9月2日即依法向臺北市士林區耕地租佃委員會
    申請就系爭耕地補償費進行調處不成立，被上訴人即於89年
    7 月29日具文請求補償，故縱以該日起算，亦應自84年7月
    29 日起計息。
四、所謂「爭點效」理論，係基於民事訴訟法上之誠信原則，認
    為如法院於判決理由中除訴訟標的外，關於當事人主張之「
    重要爭點」，已本於當事人辯論之結果為判斷，對此「重要
    爭點」所為之判斷，不論於前確定判決終結已提出或得提出
    而未提出其他之攻擊防禦方法，然除有顯然違背法令或當事
    人已提出新訴訟資料，足以推翻原判斷之情形外，應解為在
    同一當事人就已經法院判斷之「重要爭點」之法律關係，不
    得作相反之主張或判斷。重測前608號土地與609號土地，均
    源自分割前608號土地，而609號土地業經第3643號確定判決
    認定賴蕃薯等與臺北縣政府間確有耕地租賃關係存在，上開
    確定判決業經兩造充分之攻擊防禦，上訴人不得再以第3643
    號確定判決終結前得提出之攻擊防禦方法，而主張推翻該確
    定判決已判斷之重要爭點。另上開確定判決訴訟期間，共計
    進行十次言詞辯論期日，並曾為再開辯論，給予兩造充分之
    攻擊防禦而由受訴法院進行縝密之實質審理。上訴人於上開
    訴訟針對系爭土地是否有租賃關係之存在，予以否認並為實
    質之答辯，足見雙方進行實質攻防，上訴人謂前訴訟並未進
    行實質答辯顯與事實不符。
五、上訴人稱其已於本件訴訟，針對爭點提出諸多新訴訟資料，
    足以推翻前訴訟之判斷，惟其所提出之所謂新訴訟資料包括
    各法院個案之判決，或司法院之解釋、行政機關發布之細則
    ，並非「新訴訟資料」，不足以推翻前訴訟之判斷，另相關
    函文中，或係臺北市教育司函復被上訴人表示本案俟法院判
    決確定後再行辦理，或係臺北縣政府80年間表示與賴蕃薯等
    文並無租約之函文，或係士林耕佃委員會表示本案非其所能
    認定，應訴請法院認定之函文，或有於前訴訟中即已提出，
    均與本案爭點之判斷無關，非所謂「足以推翻前訴訟判斷之
    新訴訟資料」。
六、如認臺北縣政府已默許其二人分耕並依實際分耕面積繳租，
    而個別與二人締結租賃關係，則被上訴人等分別係賴番薯、
    賴榮月二人之繼承人，俱屬至親，而被上訴人丁○○等人及
    甲○○、戊○○為賴番薯之繼承人，被上訴人庚○○等人為
    賴榮月之繼承人，各自將上揭耕地補償費債權之半數讓與予
    他方，則賴番薯、賴榮月之繼承人其就系爭耕地之補償費數
    額即各為1/2，並以言詞辯論書狀之送達為債權讓與之通知
    。
、證據：除援用歷審所提證據外，補提臺灣臺北地方法院87年
    度訴字第3643號民事裁判、訴訟筆錄、答辯狀、三角埔農事
    組合出資證、收據、繳費書、土地登記謄本、50北府文地字
    第858號81北府地字第340號、58北府地四字第67558號函、
    62北府地四字第2562號函、農地承受承租人自耕能力證明書
    、天母運動工程用地徵收補償清冊、最高法院96年度臺上字
    第1782號、96年度臺上字第2568號事判決、96年度臺聲第
    740號民事裁定、同意書為證，並聲請訊問證人蔡文福。
丙、本院依職權調閱臺灣臺北地方法院87年度訴字第3643號民事
    卷。
    理      由
壹、程序方面：
一、上訴人之法定代理人原為劉家增，嗣變更為梁永斐，再變更
    為乙○○，此有上訴人96年2月12日北市體處人字第0963016
    1000號函、臺北市政府97年2月15日府人二字第09730113600
    號令可稽（見重上字第465號卷第169頁、本審卷第138頁）
    ，均據其具狀聲明承受訴訟（見重上字第465號卷第167、
    168頁、本審卷第135-137頁），於法尚無不合，應予准許。
二、按當事人於第二審為訴之變更、追加，非經他造同意，不得
    為之，但如因情事變更，得以他項聲明代最初之聲明為訴之
    變更，民事訴訟法第446條第1項、第255條第1項第4款定有
    明文。本件被上訴人於原審請求上訴人給付補償費95,317,
    082元，及自81年9月18日起至清償日止按年息5％計算之利
    息，嗣於本院主張被上訴人丁○○等人及庚○○等人，已各
    自將耕地補償費債權之半數讓與予他方，情事有所變更，爰
    變更聲明上訴人應給付被上訴人丁○○等人47,658,541元；
    給付被上訴人庚○○等人47,658,541元及均自81年9月18日
    起至清償日止，按週年利率5％計算之利息。揆諸上開說明
    ，應予准許。又因訴經變更後，原訴即視為撤回，本件被上
    訴人既為變更之訴，因此僅就變更後之訴為判決，合先敘明
    。
貳、實體方面：
一、被上訴人主張：坐落臺北市○○區○○段1小段114號土地（
    重測前為臺北市士林區三角埔三角埔小段608號，下稱系爭
    土地）及同區○○段○○段609號土地（原地號為臺北市士林
    區三角埔三角埔小段608-2號，重測後改為前開地號，下稱
    609號土地）原係訴外人臺北縣政府公有土地，於34年間由
    臺北縣政府連同其他30筆耕地出租予訴外人三角埔協同組合
    。訴外人賴蕃薯、賴榮月（下稱賴蕃薯等）為該組合成員，
    自34年間起即承租使用上開耕地，按期繳納租金。雖三角埔
    協同組合與臺北縣政府原訂耕地租約之租期係自34年1月1日
    起至35年12月31日止，租期屆滿後，承租人仍繼續在系爭土
    地上耕作，臺北縣政府亦對三角埔協同組合之成員分別通知
    繳納及收取租金。是臺北縣政府與三角埔協同組合之各成員
    間，已分別成立獨立之租賃關係，並因租期屆滿後承租人繼
    續自任耕作、出租人繼續收取租金而形成不定期耕地租賃契
    約。又賴榮月於73年間死亡，賴蕃薯於81年間死亡，被上訴
    人分別為賴蕃薯及賴榮月之繼承人，承租耕地則由上訴人丙
    ○○、庚○○繼續耕作。嗣於80年間，因臺北市政府將系爭
    土地劃為體育場用地，進行天母運動場之徵收補償，並於81
    年9月17日完成撥用登記，其申請依法補償，竟遭以無租約
    存在為由拒絕，因被上訴人丁○○等人及庚○○等人已各自
    將耕地補償費債權之半數讓與予他方，爰依平均地權條例第
    11條第1項、第3項規定之法律關係，請求上訴人應給付被上
    訴人丁○○等人47,658, 541元；給付被上訴人庚○○等人
    47,658,541元及各自81年9月18日起至清償日止，均按週年
    利率5％計付利息之判決。
二、上訴人則以：臺北縣政府與訴外人賴番薯等間就系爭土地並
    無耕地租賃關係存在，縱三角埔協同組合與臺北縣政府間就
    系爭土地存有耕地租賃關係，然該組合與其成員之權利義務
    主體並不相同，故三角埔協同組合與臺北縣政府所定之耕地
    租約，承租人應為三角埔協同組合而非該組合之成員。且系
    爭土地租用期限至35年12月31日止，於81年9月間由臺北縣
    政府無償撥用予臺北市政府時，三角埔協同組合已非系爭土
    地之承租人，自不得請求核發地價補償費，又其於第3643號
    確定判決之訴訟程序，僅陳明依法行政之意，並無任何實質
    答辯，其於本件訴訟程序所提之新訴訟資料，足以推翻上開
    確定判決之判斷，是本件與爭點效理論要件不符，自不受確
    定判決拘束，上訴人請求實無理由，縱使被上訴人請求給付
    土地補償金為有理由，系爭土地於81年9月17日即撥用予上
    訴人使用，被上訴人於90年11月30日始起訴請求，其遲延利
    息逾五年之部分，依法已罹於時效等語答辯。
三、經查台北市士林區三角埔三角埔小段608號土地（下稱分割
    前608號土地）為台北縣政府所有，於40年間分割為同所608
    號土地（下稱系爭分割後608號土地）及同所608-2號土地，
    而系爭分割後608號土地於69年6月26日經重測改編為系爭土
    地，上開608-2號土地則於76年9月9日經重測改編為609號土
    地，嗣於81年9月間無償撥用予台北市政府，並於81年9 月
    17日登記被上訴人為管理人。又賴榮月於73年9月15日死亡
    ，由其妻賴曹葉及被上訴人庚○○等人繼承；賴曹葉嗣於80
    年1月16日死亡，由庚○○等人繼承；賴蕃薯則於81年6月13
    日死亡，由訴外人林賴金治及被上訴人丁○○、丙○○、己
    ○○、壬○○、辛○○共同繼承，嗣訴外人林賴金治復於88
    年10月8日死亡，由被上訴人戊○○及甲○○共同繼承等情
    ，有土地登記簿謄本、繼承系統表、戶籍謄本及切結書可稽
    （見原法院90年度重訴字第3197號卷第44、45、48至63、69
    至77頁），均堪信為真實。
四、被上訴人主張賴蕃薯及賴榮月就系爭土地與台北縣政府間有
    耕地租賃關係存在，惟為上訴人所否認。經查：
（一）按法院於確定判決理由中，就訴訟標的以外當事人所主張
      之重要爭點，本於當事人辯論之結果已為判斷時，除有顯
      然違背法令，或當事人已提出新訴訟資料足以推翻原判斷
      之情形外，於同一當事人就與該重要爭點有關所提起之他
      訴訟，不得再為相反之主張，法院亦不得作相反之判斷，
      以符民事訴訟法上之誠信原則。查被上訴人前依平均地權
      條例第11條規定，向上訴人請求給付第609號土地之補償
      費，經第3643號確定判決認定賴蕃薯等於系爭土地撥交台
      北市政府使用而徵收時，與台北縣政府間就609號土地確
      有耕地租賃關係，而為被上訴人勝訴確定，且台北縣政府
      係將分割前608號土地全部出租一節，亦經上開判決認定
      在案，此有判決書附卷可憑。
（二）上訴人雖辯稱其於第3643號確定判決之訴訟程序中，僅陳
      明依法行政之意，並無任何實質答辯云云，惟查該案訴訟
      歷經多次言詞辯論期日，並曾為再開辯論，且經兩造均表
      無其他主張及證據後始為辯論終結，業經本院調閱該案卷
      查明無訛，堪認已給予兩造充分之攻擊防禦機會，上訴人
      所辯，顯不足取。
（三）上訴人另稱其已於本件訴訟中，針對被上訴人並無租賃關
      係提出諸多新訴訟資料，包括各爭點涉及之實務見解以及
      函文資料，均足以推翻訴訟之判斷，自不受第3643號確定
      判決所拘束云云，並提出「新訴訟資料」一覽表（即本院
      卷附表一），然查其所謂新訴訟資料中多為各法院個案之
      判決、司法院之解釋、行政機關發布之細則，乃屬法律意
      見之主張，無足推翻前確定判決之判斷，其餘有關台北縣
      政府80年8月8日80北府財四字第176925號、88年北府財四
      字第478409號函僅重申臺北縣政府與賴薯蕃、賴榮月間無
      租約（重上字第465號卷第63、64頁），惟第3643號確定
      判決之訴訟程序中，被上訴人原係起訴請求上訴人及臺北
      縣政府給付補償金，其第一審法院以被上訴人與臺北縣政
      府間未經調處，程序不合法而駁回，關於台北縣政府部分
      之請求，於其訴訟程序中臺北縣政府即已否認兩造間有租
      賃關係存在，乃該第一審法院自行判認其等間有耕地租賃
      關係存在，自難以台北縣政府之函文否認之。至內政部60
      年6月29日台內地字第424032號函則表示公有耕地之放租
      應適用耕地三七五減租條例之規定意旨（重上字第465 號
      卷第74頁），台北市政府教育局89年9月30日北市教八地
      字第8926424500號函及台北市士林區耕佃委員會函則表示
      本案非其所能認定，應訴請法院認定之（重上字第465 號
      卷第62、103、104頁），均難據以認定被上訴人非承租人
      ，故上訴人於本案訴訟中並未提出足以推翻原判斷之新訴
      訟資料，上訴人即不得就前經法院判斷之重要爭點法律關
      係，為相反之主張，堪認賴蕃薯等就系爭土地與台北縣政
      府之間確有公有耕地租賃契約存在，上訴人猶爭執被上訴
      人無法證明直接向台北縣政府承租系爭土地，即屬無據。
五、按依法徵收或照價收買之土地為出租耕地時，除由政府補償
    承租人為改良土地所支付之費用，及尚未收穫之作收良物外
    ，並應由土地所有權人，以所得之補償地價，扣除土地增值
    稅後餘額之三分之一，補償耕地承租人。公有出租耕地依法
    撥用時，準用前二項之規定，補償承租人；所需經費，由原
    管理機關負擔。但為無償撥用者，補償費用，由需地機關負
    擔，平均地權條例第11條第1、3項分別定有明文。另同法施
    行細則第9條第2項亦明定：公有出租耕地依法撥用時，依本
    條例第11條第3項規定，應按核准撥用當期公告土地現值之
    三分之一，補償承租人。查系爭土地係於81年9月17日完成
    撥用登記予上訴人，有土地登記謄本可稽，依上記載，上訴
    人屬於無償撥用之需地機關，而核准撥用為81年，當期之公
    告土地現值為每平方公尺12萬元（有原告提出之地價證明書
    ），而系爭土地之面積為5940平方公尺，則上訴人徵收系爭
    土地用以興建天母運動場，對於公有土地之承租人自應給付
    補償費用95,317,082元，上訴人對此金額計算方式，亦不爭
    執。而賴榮月於73年9月15日死亡後，由訴外人賴曹葉及被
    上訴人庚○○等人繼承其承租權，嗣賴曹葉80年1月16日死
    亡，復由庚○○等人繼承，故賴榮月承租部分之徵收補償費
    債權即由其等繼承而為公同共有；賴蕃薯於81年6月13日死
    亡後，遺產由訴外人林賴金治及被上訴人丁○○等人繼承，
    是賴蕃薯之承租權由其等繼承，嗣林賴金治於88年10月8日
    死亡，由被上訴人戊○○及甲○○繼承，其等承租部分之徵
    收補償費債權亦由丁○○等人公同共有。
六、按利息、紅利、租金、贍養費、退職金及其他一年或不及一
    年之定期給付債權，其各期給付請求權，因五年間不行使而
    消滅，民法第126條定有明文；又消滅時效，因請求而中斷
    ，若於請求後六個月不起訴，視為不中斷；因調解之聲請被
    駁回，亦視為不中斷，復為同法第130條、第133條所明定。
    查系爭土地無償撥用之補償費，於撥用時即應給付承租人，
    此經上訴人於第3643號確定判決之訴訟程序中自承在卷（該
    案卷88年5月11日筆錄），依土地登記謄本所載，上訴人係
    於81年9月17日受撥用，登記為管理人，則上訴人於斯時未
    給付補償費，即應負遲延責任，惟被上訴人雖主張曾於80年
    5月22日請求上訴人給付補償金、86年9月向臺北市士林區耕
    地租佃委員會聲請調解、89年7月29日再具文請求補償，固
    據提出申請書、臺北市士林區公所函、陳昌羲律師函為證（
    重訴字第3197號卷第30、35頁、重上字第465號卷第188、
    189 頁），然據上開臺北市士林區公所函已表示被上訴人調
    解聲請業遭駁回，被上訴人於提出請求後，並未於六個月內
    起訴，時效不中斷，上訴人為時效之抗辯，應屬可採，被上
    訴人於90年11月30日始具狀訴請被上訴人給付，依上開說明
    ，其請求法定遲延利息，應自85年11月30日起算，始為有理
    。
七、其次，第3643號確定判決就被上訴人丁○○等人、戊○○、
    甲○○及庚○○等人究係共同承租抑或分別承租為明確認定
    ，惟因其等於97年4月12日立同意書各自將耕地補償費債權
    及其利息之半數讓與他方，並附於言詞辯論書狀送達上訴人
    ，有同意書及言詞辯論筆錄附卷可憑（本院卷第229頁），
    上訴人就其真正亦不爭執，則丁○○等人、戊○○、甲○○
    及庚○○等人各為共有系爭土地補償金之二分之一即
    47,658, 541元及其利息。
八、綜上所述，被上訴人主張依平均地權條例第11條第1項、第3
    項之規定，請求上訴人應給付被上訴人丁○○等人戊○○、
    甲○○47,658, 541元；給付被上訴人庚○○等人47,658,54
    1元，及均自85年11月30日起至清償日止，按週年利率5％計
    算之利息，為有理由，應予准許，逾此部分之請求，為無理
    由，應予駁回。被上訴人勝訴部分，兩造分別陳明願供擔保
    請准宣告假執行或免為假執行，經核均無不合，爰分別酌定
    相當之擔保金額予以准免假執行，其敗訴部分，假執行聲請
    則失所附麗，應併予駁回。
九、本件事證已經明確，兩造其餘陳述，無礙本院判斷，爰不再
    一一論述，被上訴人聲請訊問證人蔡文福證明有租賃關係存
    在，即無必要，附此敘明。
十、據上論結，本件被上訴人變更之訴一部有理由、一部無理由
    。依民事訴訟法第463條、第79條但書，判決如主文。
中    華    民    國    97    年    5    月    6    日
                    民事第九庭
                        審判長法  官 黃熙嫣
                              法  官 林玲玉
                              法  官 陳玉完
正本係照原本作成。
如不服本判決，應於收受送達後20日內向本院提出上訴書狀，其
未表明上訴理由者，應於提出上訴後20日內向本院補提理由書狀
（均須按他造當事人之人數附繕本）上訴時應提出委任律師或具
有律師資格之人之委任狀；委任有律師資格者，另應附具律師資
格證書及釋明委任人與受任人有民事訴訟法第466條之1第1項但
書或第2項（詳附註）所定關係之釋明文書影本。
中    華    民    國    97    年    5     月    9     日
                              書記官 鎖瑞嶺
附註：
民事訴訟法第466條之1（第1項、第2項）：
對於第二審判決上訴，上訴人應委任律師為訴訟代理人。但上訴
人或其他法定代理人具有律師資格者，不在此限。
上訴人之配偶、三親等內之血親、二親等內之姻親，或上訴人為
法人、中央或地方機關時，其所屬專任人員具有律師資格並經法
院認為適當者，亦得為第三審訴訟代理人。


司法院資訊處製作；財團法人民間司法改革基金會備份。
